【裁判字號】    98,交聲,323
【裁判日期】    981106
【裁判案由】    違反道路交通管理處罰條例聲明異議
【裁判全文】
臺灣基隆地方法院交通事件裁定         98年度交聲字第323號
移送機關即
原處分機關  交通部公路總局臺北區監理所基隆監理站
異  議  人
即受處分人  甲○○
上列異議人即受處分人因違反道路交通管理處罰條例案件，對於
交通部公路總局臺北區監理所基隆監理站民國98年9 月10日所為
之處分（原處分案號：基監字第裁42-RB0000000號），聲明異議
，本院裁定如下：
    主  文
異議駁回。
    理  由
一、原處分意旨略以：異議人即受處分人（下稱：異議人）甲○
    ○駕駛車牌號碼709-LE號營業用一般小客車，於民國98年8
    月23日上午9 時15分許，行經基隆市○○路與中和路口，因
    有「駕車行經有燈光號誌管制之交岔路口闖紅燈」之違規，
    為基隆市警察局第四分局中華路派出所執勤員警當場攔停舉
    發，爰依道路交通管理處罰條例第53條第1 項規定，裁處罰
    鍰新臺幣（下同）2,700元，並依同條例第63條第1 項第3款
    規定（原處分漏載第3款）記違規點數3 點等語。
二、聲明異議意旨略以：異議人於上揭時地，駕車行經上開路口
    時，行車方向之號誌係為綠燈，並非紅燈；又員警執行勤務
    時均佩有隨身錄影設備，惟本件舉發異議人有違規行為乃僅
    憑員警所見，卻未能提出其他證據，實難令異議人信服；再
    者，案發當日為上午9 時15分，中和路至復興路口往文化路
    方向之車輛很多，異議人為職業駕駛，豈不知交通事故之危
    險而為闖紅燈之行為，原處分顯然有誤云云。
三、按汽車駕駛人，行經有燈光號誌管制之交岔路口闖紅燈者，
    處新臺幣1,800 元以上5,400 元以下罰鍰，道路交通管理處
    罰條例第53條第1 項定有明文；又汽車駕駛人，有同條例第
    53條第1 項之情形者，除依原條款處罰鍰外，並記違規點數
    3 點，道路交通管理處罰條例第63條第1 項第3 款亦有明文
    。
四、訊據異議人固不否認於98年8 月23日上午9 時15分許，有駕
    駛車牌號碼709-LE號營業用一般小客車行經基隆市○○路與
    中和路口，惟辯稱：伊並未闖越紅燈，是通過路口後，警察
    無故將之攔停，並製單舉發云云，經查：
  (一)前揭違規事實業據證人即本件舉發之員警陳文榮到庭具結證
    稱：當天伊與同事係於基隆市○○路120 巷前，執行路檢勤
    務，基隆市○○路與中和路口是一個Ｔ字型路口，由伊執勤
    的位置可以清楚看到復興路與中和路口的號誌變換情形，當
    時，異議人係駕駛車輛從復興路往文化路方向行駛，於通過
    復興路與中和路口時，該號誌已經轉變為紅燈，當時與復興
    路垂直之中和路方向，已經有車輛往復興路駛出，復興路行
    向的車輛僅有異議人一部車通過路口等語（本院98年10月9
    日訊問筆錄第2 頁）；復證稱：復興路行向（即異議人所通
    過之復興路與中和路口）之號誌轉換紅燈時，中和路往復興
    路行向的號誌還不會馬上變成綠燈，要等到復興路號誌亮紅
    燈約2 秒後，中和路往復興路的號誌燈才會轉換成綠燈，伊
    之所以可以確認異議人有闖越紅燈，除有看到異議人行向之
    復興路與中和路口之號誌是紅燈外，另外由中和路往復興路
    之方向，也有車輛駛出，而伊執行路檢面對的方向，就是復
    興路往西定路的方向（即面對異議人駕駛車輛行進之方向）
    ，故可清楚看見號誌變換及駕駛人違規之情形等語（本院98
    年10月9日訊問筆錄第3頁），並有基隆市警察局基警交字第
    RB 0000000號舉發違反道路交通管理事件通知單影本1 紙、
    證人陳文榮繪製之現場圖1 份在卷可憑，則異議人既無從舉
    出其他證據證明其無違規之行為，證人陳文榮基於維護交通
    秩序、公眾安全職責所為之舉發，自應受合法、正確之推定
    ，堪認異議人確有於前揭時、地闖越紅燈無訛。
  (二)又異議人固辯稱：員警未能提出蒐證錄影或照片證明異議人
    有闖紅燈之事實，僅以目視方式舉證，難令人甘服云云，惟
    交通違規行為多屬迅速、稍縱即逝及不可回復等特性，警方
    取締交通違規事件，其以照相方式取證者，固足為違規之證
    明，惟警員當場舉發者，舉發之員警本身之目睹、耳聞，亦
    為違規人違規之證明，非必所有之違規事件，均需有照相方
    足為違規之證據，而舉發機關或原處分機關若能提出法定證
    據方法，例如人證、書證、物證等證據資料以供司法審查之
    交通法庭加以判斷該交通違規行為之存否，即屬已足，且道
    路交通管理處罰條例科處行政罰事件，依據公法爭議之舉證
    責任分配法則，固應先由行政機關就其業已履踐相關正當法
    律程序，以及人民應受處罰之客觀違反法令行為，負證明之
    責，受處分人就行政機關已為相當證明之前開事項，若主張
    欠缺主觀歸責條件或為其他抗辯，亦須就其所辯提出反證。
    惟行政機關對於前開應為舉證事項，並非不得以執行查察取
    締勤務人員，依據調查人證之程序，使就親歷事實提供不可
    替代之證明方法，受處分人就該證人所述見聞經過之真實性
    倘有質疑，除依法定交互詢問程序加以檢驗外，亦不得僅因
    證人之個人身分、地位或與當事人之關係而謂其不得作證，
    或憑己意指為必須代以其他特定之證據方法，此在證人業已
    具結願依偽證罰則擔保證言可信之場合，尤屬當然。查，本
    案之執勤員警陳文榮已就本案舉發過程到院具結證述如前所
    述，雖於舉發過程中，並未錄影存證，且該路口之監視器錄
    影檔案因僅保存21天，而無法調閱，有98年10月14日大武崙
    派出所報告1 紙附卷可憑，惟本件異議人之違規行為既經證
    人陳文榮證述明確，且異議人並無積極證據足以證明證人上
    開證述係屬虛偽，復有舉發違反道路交通管理事件通知單可
    佐，而其所述內容並無何矛盾或違背經驗法則之處，故縱無
    舉發照片或錄影為佐證，仍得為本院判斷之依據。是異議人
    所辯要無可採，異議人闖紅燈之違規事實，自堪認定。
五、綜上，異議人於前揭時、地確有上開違規行為，原處分機關
    依前揭規定裁處異議人罰鍰2,700元，並記違規點數3點，核
    無違誤，本件異議為無理由，應予駁回。
據上論斷，依道路交通案件處理辦法第19條，裁定如主文。
中    華    民    國    98    年    11    月    6     日
                  交通法庭法  官  周霙蘭
以上正本證明與原本無異。
對於本件裁定如有不服，應於收受送達後5日內，向本院提出抗
告書狀，敘述抗告之理由，抗告於臺灣高等法院。
中    華    民    國    98    年    11    月    6     日
                          書記官  莊智凱


司法院資訊處製作；財團法人民間司法改革基金會備份。
